【裁判字號】    95,訴,276
【裁判日期】    950630
【裁判案由】    違反槍砲彈藥刀械管制條例
【裁判全文】
臺灣新竹地方法院刑事判決               95年度訴字第276號
公  訴  人  臺灣新竹地方法院檢察署檢察官
被      告  丙○○
                    弄7號
                    （另案在臺灣新竹監獄執行中）
指定辯護人  葉文博律師
上列被告丙○○因違反槍砲彈藥刀械管制條例案件，經檢察官提起公訴
（九十五年度偵字第三五四號），本院判決如下：
    主  文
丙○○未經許可，持有可發射子彈具有殺傷力之改造手槍，累犯
，處有期徒刑年陸月，併科罰金新臺幣壹拾貳萬元，罰金如易
服勞役，以新臺幣玖佰元即銀元佰元折算壹日。扣案仿ＦＮ廠
１９１０型半自動手槍製造之槍枝換裝土造金屬槍管改造而成之
改造手槍壹枝（槍枝管制編號：0000000000號）、仿
ＣＯＬＴ廠ＣＡＬＩＢＥＲ  ２５型半自動手槍製造之槍枝換裝
土造金屬槍管改造而成之改造手槍壹枝（槍枝管制編號：000
0000000號）及改造子彈伍顆，均沒收。
    犯罪事實
一、丙○○前於民國八十五年間因非法吸用化學合成麻醉藥品案
    件，經臺灣板橋地方法院於八十六年四月十八日以八十五年
    度訴字第三○九八號判處有期徒刑五月，經提起上訴後，臺
    灣高等法院於八十六年七月二十三日以八十六年度上訴字第
    三一○九號駁回上訴而確定，業於九十年八月二十八日執行
    完畢。又因偽造文書案件，經本院於九十二年九月二十九日
    以九十一年度訴字第六三一號判處有期徒刑六月確定，於九
    十三年三月二十四日易科罰金執行完畢。詎其仍不知悔改，
    明知可發射金屬或子彈具有殺傷力之改造手槍為槍砲彈藥刀
    械管制條例所管制之物品，未經中央主管機關內政部許可不
    得無故持有，竟基於非法持有具有殺傷力改造手槍之犯意，
    於九十五年一月四日十九時許，在新竹縣竹北市○○○路、
    仁義街附近某處，向真實年籍姓名不詳綽號「阿弟Ｙ」取回
    呂家豪所有而質押於蔡國進（此部分，另由臺灣新竹地方法
    院檢察署檢察官簽分偵案偵辦中）之車號ＤＸ－二三九三號
    自用小客車，於九十五年一月五日九時許整理上開自用小客
    車時，發現車上遺有仿ＦＮ廠１９１０型半自動手槍製造之
    槍枝換裝土造金屬槍管改造而成之改造手槍（槍枝管制編號
    ：0000000000號）、仿ＣＯＬＴ廠ＣＡＬＩＢＥ
    Ｒ  ２５型半自動手槍製造之槍枝換裝土造金屬槍管改造而
    成之改造手槍（槍枝管制編號：0000000000號）
    各一枝及直徑約七厘米之改造子彈七顆，另有槍枝零組件一
    批等物，丙○○不但未依規定向司法警察機關報繳，而無故
    持有上開具殺傷力之槍枝二枝、子彈七顆。嗣為警接獲線報
    ，於九十五年一月六日晚間八時二十分許，前往新竹市○○
    區○○街一八八巷一弄八號附近巡邏時，發覺丙○○外表特
    徵與線報內容相符，向上盤查，因而分別在車內手提包及丙○○後褲袋內扣得上開具殺傷力之改造手槍二枝、改造子彈
    七顆（經採樣二顆試射，尚餘二顆），另起出槍枝零組件一
    批（經鑑定後，認定均非屬內政部八十六年十一月二十四日
    臺（86）內警字第8670683號公告之槍砲彈藥主要組成零件
    ），因而查悉上情。
二、案經新竹市警察局第一分局報告臺灣新竹地方法院檢察署檢
    察官偵查起訴。
    理  由
一、訊據被告丙○○對於上揭持有改造手槍二枝、改造子彈七顆
    之犯罪事實，迭於警詢、偵查、本院準備及審理程序時坦承
    不諱，其稱：他於九十五年一月四日幫友人呂家豪將ＤＸ－
    二三九三號之自小客車從蔡國進的小弟「阿弟Ｙ」處牽回來
    的，地點在位於新竹縣竹北市○○○路、仁義街附近，翌日
    早晨，在整理車子時，發現車後座腳踏板處有一個黑色手提
    包，他打開來看時就看到有二把槍、子彈一顆及槍枝零組件
    一批，上開槍彈及零組件究是誰的，他並不清楚，他將其中
    一把較小的黑色手槍（槍枝管制編號0000000000
    號）取出帶回家把玩後，於九十五年一月六日晚間八時二十
    分許，他隨意將該把黑色手槍放置褲子左後口袋內準備要去
    開車時，就看到一台車緩緩駛近，他覺得應是警察的車子，
    就留在現楊，員警向前盤查時，他先將置於車內之槍枝（槍
    枝管制編號0000000000號）交出，之後又主動將
    置於後褲袋的槍枝交給員警，在遇到員警前，他實在不知該
    如何處理這些槍彈、零組件等語（見偵查卷第九至十一、四
    四、四五、六五、六六頁，本院卷第二八、七十至七二頁）
    ，次查：
（一）證人即查獲員警丁○○、甲○○、乙○○於本院審理均結
      證稱：本案係因員警丁○○接獲線稱，位於新竹市○○街
      一八八巷一弄八號附近，有一名叫「阿正」、頭髮短短、
      身材壯壯、年約三十幾之男子，持有改造槍枝，並有吸毒
      的狀況，他們即前往巡邏查訪，他們駕車抵達現場時，被
      告正好在該處要去開車，且其特徵與線報內容相符，他們
      就向前對被告丙○○盤查，在他們出示證件表明身分後，
      被告丙○○很配合，他們先問被告丙○○車中包包內有何
      物品並要求被告丙○○打開供查驗後，被告丙○○將包包
      內置放之改造手槍枝、子彈一顆及槍枝零組件交出，依他
      們辦案經驗若有查獲槍枝，就會對嫌疑人之人身稍微摸索
      ，此際被告丙○○主動說明其褲袋裡尚有一把槍枝等語綦
      詳（見本院卷第五九至六十、六四至六六、六八頁），另
      有新竹市警察局第一分局九十五年一月六日搜索扣押筆錄
      、扣押物品目錄表、扣押物品收據、搜索經過及結果陳報
      書各一份及現場採證照片二張附卷可參（見偵查卷第十三
      至十九頁）。
（二）此外：
  １、扣案之改造手槍二枝，經送驗結果，其中一枝係仿ＦＮ廠
      １９１０型半自動手槍製造之槍枝換裝土造金屬槍管改造
      而成之改造手槍（槍枝管制編號：0000000000
      號），經檢視，雖欠缺保險鈕，但仍不影響擊發功能，仍
      可供擊發適用子彈使用，認具殺傷力；另一枝係仿ＣＯＬ
      Ｔ廠ＣＡＬＩＢＥＲ  ２５型半自動手槍製造之槍枝換裝
      土造金屬槍管改造而成之改造手槍（槍枝管制編號：00
      00000000號），機械性能良好，可供擊發適用子
      彈使用，認具殺傷力，有內政部警政署刑事警察局九十五
      年二月十六日刑鑑字第○九五○○○七○一五號槍彈鑑定
      書一份附卷可參（見偵查卷第七七頁，鑑定結果一）。
  ２、又扣案之改造子彈七顆，經送驗後，認均係直徑約七．○
      mm金屬彈頭之土造子彈，經採樣二顆試射，均可擊發，認
      具殺傷力，亦有前開刑鑑字第○九五○○○七○一五號槍
      彈鑑定書（鑑驗結果二）。
  ３、復為警起出之改造手槍半成品一枝，經送鑑定結果，認分
      別係仿ＣＯＬＴ廠ＣＡＬＩＢＥＲ  ２５型半自動手槍製
      造之滑套、槍紙、槍管（內具阻鐵）、彈匣、復進簧桿等
      零組件，有前開刑鑑字第○九五○○○七○一五號槍彈鑑
      定書（鑑驗結果三）可資參照，本院復依職權將此改造手
      槍零組件檢送內政部鑑定後，認定均非屬八十六年十一月
      二十四日臺（86）內警字第8670683 號公告之槍砲彈藥主
      要組成零件，有內政部函（稿）一份在卷可憑（見本院卷
      第五一頁）。
（三）綜上所述，堪認被告丙○○上揭自白應與事實相符，本件
      事證明確，被告丙○○之犯行已可認定。
二、被告丙○○未經許可持有上開改造手槍二枝、改造子彈七顆
    ，是以：
（一）核被告丙○○所為係犯槍砲彈藥刀械管制條例第八條第四
      項未經許可持有改造手槍罪及同條例第十二條第四項未經
      許可持有子彈罪。
（二）被告丙○○一行為同時觸犯槍砲彈藥刀械管制條例第八條
      第四項、第十條第四項及第十二條第四項之罪名，係屬想
      像競合犯，應依刑法第五十五條之規定，從一較重之槍砲
      彈藥刀械管制條例第八條第四項未經許可持有改造手槍罪
      處斷。
（三）被告丙○○前於八十五年間因非法吸用化學合成麻醉藥品
      案件，經臺灣板橋地方法院於八十六年四月十八日以八十
      五年度訴字第三○九八號判處有期徒刑五月，經提起上訴
      後，臺灣高等法院於八十六年七月二十三日以八十六年度
      上訴字第三一○九號駁回上訴而確定，業於九十年八月二
      十八日執行完畢；又因偽造文書案件，經本院於九十二年
      九月二十九日以九十一年度訴字第六三一號判處有期徒刑
      六月確定，於九十三年三月二十四日易科罰金執行完畢等
      情，有臺灣高等法院被告前案紀錄表及臺灣新竹地方法院
      檢察署刑案資料查註紀錄表各一份在卷足按，其前受有期
      徒刑執行完畢，於五年以內再犯本件最重本刑為有期徒刑
      以上之罪，為累犯，應依刑法第四十七條之規定加重其刑
      。
（四）本案指定辯護人固為被告丙○○主張：員警盤查被告丙○○時，尚無法確知被告丙○○身上持有槍枝，迄至被告丙○○主動將上開槍彈及零組件等物品交出後，員警方發覺
      犯罪事實之存在，從而被告丙○○主動交出槍彈之行為，
      應符合自首之要件等語，惟查：
  １、刑法第六十二條所定自首減刑係以對於未發覺之犯罪，在
      有偵查犯罪職權之公務員知悉犯罪事實及犯人之前，向職
      司犯罪偵查之公務員坦承犯行，並接受法院之裁判而言。
      苟職司犯罪偵查之公務員已知悉犯罪事實及犯罪嫌疑人後
      ，犯罪嫌疑人始向之坦承犯行者，為自白，而非自首。所
      謂發覺，固非以有偵查犯罪權之機關或人員確知其人犯罪
      無誤為必要，而於對其發生嫌疑時，即得謂為已發覺；但
      此項對於犯人之嫌疑，仍須有確切之根據得為合理之可疑
      者，若單純主觀上之懷，要不得謂已發生嫌疑，最高法院
      七十二年臺上字第六四一號判例參照。又槍砲彈藥刀械管
      制條例第十八條第四項規定，犯本條例之罪，於偵查或審
      判中自白，並供述全部槍砲、彈藥、刀械之來源及去向，
      因而查獲或因而防止重大危害治安事件之發生者，減輕或
      免除其刑。拒絕供述或供述不實者，得加重其刑至三分之
      一。
  ２、本案據證人丁○○、甲○○、乙○○上開於本院審理時證
      稱之查獲經過，足認證人丁○○、甲○○、乙○○在前往
      新竹市○○街一八八巷一弄八號附近巡邏查訪前，業已接
      獲線報稱：有一名綽號「阿正」、頭髮短短、身材壯壯、
      年約三十幾歲之男子，持有改造槍枝，並有吸毒的狀況，
      而員警們抵達現場後，因被告丙○○之體態較常人壯碩、
      髮型、年齡等特徵正與線報內容相符而認被告丙○○即為
      嫌疑人，進而向前盤查，另就盤查之過程，證人丁○○、
      甲○○、乙○○三人均證稱：他們三人向前盤查時，先出
      示證件表明身分，當時被告丙○○很配合，在他們詢問車
      內包包內是何物品時，被告丙○○答稱是槍枝後，即將包
      包內之槍枝交出，另在員警要搜查被告丙○○身體之際，
      被告丙○○主動表明其左後褲袋內有另一枝槍等語（見本
      院卷第五九至六一、六五、六六、六八頁），足認證人丁○○在接獲線報時，已知被告丙○○涉及犯罪事實之梗概
      ，復據所知嫌疑人特徵之輔助，使員警丁○○、甲○○、
      乙○○在抵達現場時得立即鎖定被告丙○○涉嫌重大而向
      前盤查，而被告丙○○丙○○固然在員警盤查詢問後主動
      交出所持有之槍彈及槍枝零組件，惟被告丙○○此舉已係
      在查獲員警依合理之可疑產生被告丙○○涉案之後，是認
      被告丙○○配合盤查供承犯罪之舉，應屬自白犯罪，而非
      自首，自無由依刑法第六十二條之規定減輕其刑。
  ３、復按槍砲彈藥刀械管制條例第十八條第一項係規定自首之
      情形，並依其是否已將槍械、彈藥移轉他人持有，而分別
      規定：未經移轉持有者，應報繳其持有之全部槍械、彈藥
      ；已移轉持有者，應據實供述全部槍械、彈藥之來源或去
      向，並因而查獲，始能減免其刑；第四項係規定自白之情
      形，必須於偵查或審判中自白，並供述全部槍械、彈藥之
      來源及去向，因而查獲或因而防止重大危害治安事件之發
      生者，始能減免其刑；第四項既謂「並」供述全部槍砲、
      彈藥、刀械之來源「及」「去向」，自係指已將槍械、彈
      藥移轉與他人持有之情形而言，不包括仍為自己持有之情
      形在內，此觀同條第一項後段係指已移轉他人持有之情形
      始有「去向」可明（最高法院九十年度台上字第三五六一
      號刑事判決參照）。本案被告丙○○雖於偵查及審理中自
      白犯罪，然其所持有之改造槍彈尚無移轉與他人持有之情
      事，揆諸前開法律規定及判決意旨，已難謂符合槍砲彈藥
      刀械管制條例第十八條第四項之要件，且此條項中所稱供
      述來源及去向，因而防止重大危害治安事件之發生者，必
      有具體之事證足認有何重大危害治安事件因而被防止，始
      足當之，而非想像上因查獲前開槍彈，即可認為足以防止
      重大危害治安事件之發生，從而，本件被告丙○○尚無上
      開減免其刑之事由，無從邀得寬典，併此明。
（五）審酌被告丙○○持有具殺傷力之槍枝、子彈，對他人生命
      、身體、安全造成威脅，其犯罪對社會安全所生危害甚巨
      ，惟犯罪自白犯行，且供述槍彈來源，主動交出槍枝，足
      見尚知悔悟等一切情狀，量處如主文所示之刑，罰金部分
      ，並諭知罰金易服勞役之折算標準，以資懲儆。至公訴人
      求處對被告丙○○判處有期徒刑四年，本院審酌上情，認
      尚屬過重，附此敘明。
（六）扣案仿ＦＮ廠１９１０型半自動手槍製造之槍枝換裝土造
      金屬槍管改造而成之改造手槍（槍枝管制編號：0000
      000000號）、係仿ＣＯＬＴ廠ＣＡＬＩＢＥＲ  ２
      ５型半自動手槍製造之槍枝換裝土造金屬槍管改造而成之
      改造手槍（槍枝管制編號：0000000000號）各
      一枝及未經試射之改造子彈五顆，均係違禁物，應依刑法
      第三十八條第一項第一款之規定宣告沒收。另扣案之已射
      擊完畢之改造子彈二顆、起出之仿ＣＯＬＴ廠ＣＡＬＩＢ
      ＥＲ  ２５型半自動手槍製造之滑套、槍紙、槍管（內具
      阻鐵）、彈匣、復進簧桿等零組件，均不具違禁物之性質
      ，且尚無積極證據認係被告丙○○所有，供本件犯罪所用
      之物，爰不另為沒收之諭知，附此敘明。
據上論斷，應依事訴訟法第二百九十九條第一項前段，槍砲彈藥
刀械管制條例第八條第四項、第十二條第四項，刑法第十一條前
段、第五十五條、第四十七條、第四十二條第二項、第三十八條
第一項第一款，罰金罰鍰提高標準條例第二條，現行法規所定貨
幣單位折算新台幣條例第二條，判決如主文。
本案經檢察官魏廷勳到庭執行職務
中    華    民    國    九十五  年    六   月    三十 日
                  臺灣新竹地方法院刑事第四庭
                          審判長法  官
                                法  官
                                法  官
右正本證明與原本無異。
如不服本判決，應於送達後十日內向本院提出上訴狀（須附繕本）
，上訴於臺灣高等法院。
                                書記官
中    華    民    國    九十五  年    六   月    三十 日
【附錄本案論罪科刑法條全文】
槍砲彈藥刀械管制條例第八條
未經許可，製造、販賣或運輸鋼筆槍、瓦斯槍、麻醉槍、獵槍、
空氣槍或第四條第一項第一款所定其他可發射金屬或子彈具有殺
傷力之各式槍砲者，處無期徒刑或五年以上有期徒刑，併科新臺
幣一千萬元以下罰金。
未經許可，轉讓、出租或出借前項所列槍枝者，處五年以上有期
徒刑，併科新臺幣一千萬元以下罰金。
意圖供自己或他人犯罪之用，而犯前二項之罪者，處無期徒刑或
七年以上有期徒刑，併科新臺幣一千萬元以下罰金。
未經許可，持有、寄藏或意圖販賣而陳列第一項所列槍枝者，處
三年以上十年以下有期徒刑，併科新臺幣七百萬元以下罰金。
第一項至第三項之未遂犯罰之。
槍砲彈藥刀械管制條例第十二條
未經許可，製造、販賣或運輸子彈者，處一年以上七年以下有期
徒刑，併科新台幣五百萬元以下罰金。
未經許可，轉讓、出租或出借子彈者，處六月以上五年以下有期
徒刑，併科新台幣三百萬元以下罰金。
意圖供自己或他人犯罪之用，而犯前二項之罪者，處三年以上十
年以下有期徒刑，併科新台幣七百萬元以下罰金。
未經許可，持有、寄藏或意圖販賣而陳列子彈者，處五年以下有
期徒刑，併科新台幣三百萬元以下罰金。
第一項至第三項之未遂犯罰之。


司法院資訊處製作；財團法人民間司法改革基金會備份。
